---
title: "Bayes_1_Modello_Beta_Binomiale"
author: "NikolayNikolaev"
date: "`r Sys.Date()`"
output: html_document
---

```{r setup, include=FALSE}
knitr::opts_chunk$set(echo = TRUE)
```


# Modello Beta-Binomiale

In un campione di 20 (n) pazienti, 13 (k) pazienti sono ipertesi. SI ipotizza un modello Beta 
Binomiale per stimare la proporzione di pazienti nella popolazione di riferimento.

Si disegna per stimare a posteriori in base a diverse formulazioni della distribuzione a priori.

Si considerano i seguenti tre scenari
1. distribuzione a priori uniforme $\alpha=1, \beta=1$
2. distribuzione a priori con $\alpha, \beta <1$
3. distribuzione a priori con $\alpha, \beta > 1$

## Scenario 1:

Sappendo che la distribuzione a priori per il parametro $\theta$ che rappresenta la probabilita di successi (ipertesi) sia una $Beta(\alpha, \beta)$ tale che $\alpha=\beta = 1$.
  
La verosimiglianza e' una Binomiale in cui kernel e' proporzionale alla Beta con parametri $\binom{\alpha = k+1}{\beta=n-k+1}$ (dispensa di teoria)

La distribuzione a posteriori e' ancora una Beta con parametri $(\alpha + k)$ and $(\beta +n -k)$

Nel seguente rafico si visualizzano le tre distribuzioni:
---
```{r}
alpha <- 1
beta  <- 1
pval  <-seq(0,1,by=0.01)

## distribuzione a priori
plot(pval, dbeta(pval,alpha,beta),
type = "l", col = "blue", ylim = c(0,6),
ylab = "Densità", xlab = "theta",
main = "Scenario 1")

## verosimiglianza
n <- 20
k <- 13
lines(pval, dbeta(pval, k+1, n-k+1),
      lwd = 2,
col = "darkblue")
## distribuzione a posteriori
lines(pval, dbeta(pval, k+alpha, n-k+beta),
      lwd = 1,
      col = "red")
legend("topleft",
       c("a Priori","Verosimiglianza","a Posteriori"),
       lty=c(1,1,1),
       lwd=c(1,2,1),
       col=c( "blue","darkblue","red" ), cex=0.6)
```


La numerosità campionaria è esigua. Si evince che nel caso in cui la prior non è informativa
(scenario 1) la distribuzione a posteriori coincide con la verosimiglianza.

Il valore atteso della distribuzione a posteriori costistituisce la stima puntuale Bayesiana per il 
parametro.
```{r}
(alpha + k)/(n+alpha + beta)
```
la proporzione di ipertesi nella popolazione è 0.64.

La moda della distribuzione a priori è un’altra stima puntuale per il parametro e coincide
con la stima di massima verosimiglianza
```{r}
(alpha + k -1)/(n + alpha + beta -2)
```

## Scenario 2:
Scegliendo come parametri della distribuzione a priori quelli proposti da Jeffrey ovvero $\alpha = 0.5$
and $\beta=0.5$ la prior non e' molto informativa.

```{r}
alpha <- 0.5
beta<- 0.5
# distribuzione a priori
pval<-seq(0,1,by=0.01)
plot(pval, dbeta(pval,alpha,beta),
type = "l", col = "blue", ylim = c(0,6),
ylab = "Densità", xlab = "theta", main = "Scenario 2")
# verosimiglianza
lines(pval, dbeta(pval, k+1, n-k+1),
lwd = 2,
col = "darkblue")
# distribuzione a posteriori
lines(pval, dbeta(pval, k+alpha, n-k+beta),
lwd = 1,
col = "red")
legend("topleft",
c("a Priori","Verosimiglianza","a Posteriori"),
lty=c(1,1,1),
lwd=c(1,2,1),
col=c( "blue","darkblue","red" ), cex=0.6)

```
In questo scenario in cui la prior è un po’ più informativa si nota la diversa forma della 
distribuzione a priori e la traslazione della a posteriori verso destra rispetto alla verosimiglianza.

Il valore atteso adesso è
```{r}
(alpha + k)/(n+alpha + beta)
```

La moda è leggermente superiore a quella osservata per lo scenario 1

```{r}
(alpha + k -1)/(n + alpha + beta -2)
```

## Scenario 3:
Nel caso in cui si suppone una distribuzione a priori *molto informativa* ad esempio con $\alpha=3.26$
and $\beta = 7.19$ si ha:

```{r}
alpha <- 3.26
beta<- 7.19
# distribuzione a priori
pval<-seq(0,1,by=0.01)
plot(pval, dbeta(pval,alpha,beta),
type = "l", col = "blue", ylim = c(0,6),
ylab = "Densità", xlab = "theta", main = "Scenario 3")
# verosimiglianza
lines(pval, dbeta(pval, k+1, n-k+1),
lwd = 2,
col = "darkblue")
# distribuzione a posteriori
lines(pval, dbeta(pval, k+alpha, n-k+beta),
lwd = 1,
col = "red")
legend("topleft",
c("a Priori","Verosimiglianza","a Posteriori"),
lty=c(1,1,1),
lwd=c(1,2,1),
col=c( "blue","darkblue","red" ), cex=0.6)

```
In questo caso la distribuzione a priori è molto infomativa e pertanto “trascina” verso la sua
moda la distribuzione a posteriori che è sempre spostata verso la verosimiglianza ma meno
vicina a quest’ultima rispetto ai due casi precenti.
La stima puntuale della probabilità di successo in base al valore atteso della distribuzione a
posteriori è
```{r}
(alpha + k)/(n+alpha + beta)

```

Anche la stima in base alla moda è inferiore rispetto a quelle dello scenario 1 e 2

```{r}
(alpha + k -1)/(n + alpha + beta -2)
```

Nello scenario considerato la distribuzione a priori è piuttosto informativa ed essendo la
numerosità campionaria non troppo elevata la distribuzione a posteriori risulta influenzata
maggiormente dalla distribuzione a priori, il peso della funzione di verosimiglianza è minore.

## Example: Bayes Billiard Balls:
