---
title: "Modello+conigato_Poisson_Gamma"
author: "NikolayNikolaev"
date: "`r Sys.Date()`"
output: html_document
---

```{r setup, include=FALSE}
knitr::opts_chunk$set(echo = TRUE)
```

# Modello coniugato Poisson-Gamma
Si intende stimare il tasso di occorrenza nell’unità di tempo (2 mesi) del numero di decessi
avvenuti in una regione a seguito di una certa operazione chirurgica.

Sapendo che nei due mesi precedenti sono avvenuti 16 decessi in 10 ospedali che hanno
operato in totale 15174 pazienti. La distribuzione a priori è

$$p(\lambda)= Gamma(\alph, \beta)$$

Rilevando oggi che in un altro ospedale della regione c’è stato un decesso a seguito di 66
operazioni su pazienti diversi, con il modello coniugato la distribuzione a posteriori è
$$p(\lambda |y) = Gamma(\alpha + \sum_i x_i, \beta+n)$$

i cui parametri $\alpha_1 = 17$ and $\beta_1 = 15240$

## Rappresentazioni grafiche
```{r}
alpha <- 16
beta <- 15174
curve(dgamma(x,alpha,beta),
  xlab="lambda",
  ylab="Densità",
  type = "l",
  xlim=c(0,0.0025),
  lwd=4,
  col="green",
  main ="Distribuzione a priori")
```
## Distribuzione di Poisson
```{r}
success <- 0:3
la <- 1/66
plot(success, dpois(success, lambda=la), type = "h",
  lwd=4,
  col = "red")
```

## Rappresentazione della distribuzione a posteriori
In base alle osservazioni campionarie la distribuzione a posteriori per il parametro è la
seguente
```{r}
n<-66
alpha1<- alpha + 1; alpha1

beta1 <- beta + n; beta1

curve(dgamma(x,alpha1,beta1),
  lty=1,
  lwd=4,
  xlim=c(0,0.002),
  col="orange",
  main = " ")
# prior
curve(dgamma(x, alpha, beta),
    lty=1,
    lwd=1,
    col="green",
    add=TRUE)
legend("topright",
    c("a Posteriori", "a priori"),
    lwd=c(3,3),
    cex = 0.6,
    col=c("orange","green" ))
```

Il valore atteso in base alla distribuzione a posteriori per il tasso dei decessi mensili è

```{r}
Elambda <- (alpha+1)/(beta+n); Elambda
```
con variabilità media intorno alla media pari a
```{r}
sqrt(alpha1/((beta1)^2))
```

Tuttavia essendo la prior molto informativa la distribuzione a posteriori è solo leggermente
spostata a destra rispetto alla distribuzione a priori.
## Distribuzione predittiva
Supponendo di voler conoscere la probabilità di 0,1,…,10 decessi prevista in base al modello
Poisson-Gamma a fronte di 1767 pazienti operati si considera la distribuzione predittiva.
La densità prevista permette anche di validare il modello assunto controllando che i valori
previsti siano coerenti con quelli attesi.
Dalla teoria la distribuzione predittiva è una Binomiale Negativa. Un’approssimazione è
fornita nel seguente chunch in cui si calcola
$$f(x_{n+1}) = \frac{p(x_{x+1}|\lambda).p(\lambda)}{p(\lambda|x, x_{n+1})}$$

```{r}
ex <- 1767
ys <- 0:10
(alpha/beta)*ex

pyn1 <- dpois(ys, (alpha/beta)*ex)*
  dgamma(alpha/beta, shape = alpha, rate = beta)/
  dgamma(alpha1/beta1, shape = alpha1 + ys,
         rate = beta1 + ex)
cbind(ys, round(pyn1, 3))
```

Tra gli eventi previsti quello con massima probabilità è 1 decesso, seguito da 2 decessi e 0
decessi.

Essendo plausibili tutti i valori speficicati notiamo che il modello Bayesiano è stato correttamente
specificato.

