---
title: "Distribuzione_a_priori_soggettiva"
author: "NikolayNikolaev"
date: "`r Sys.Date()`"
output: html_document
---

```{r setup, include=FALSE}
knitr::opts_chunk$set(echo = TRUE)
```

Nel seguito si illustra il metodo di specificazione soggettiva della prior. Si disegnano le
probabilità tramite istogramma e si calcola la distribuzione a posteriori per la probabilità di
sviluppare una certa malattia. Si supponga che vengono richieste le opinioni di tre dottori
sulla quota di persone che possono sviluppare l’osteoporosi. Ogni dottore assegna un valore
plausibile ai quantili seguenti

```{r}
p <- seq(0.05, 0.95, by = 0.1); p
```

Dalle somme dei valori assegnati dai dottori risulano i seguenti valori per la distribuzione a
priori

```{r}
prior <- c(1, 5.2, 8, 7.2, 4.6, 2.1, 0.7, 0.1, 0, 0); prior
```

In base alle opinioni dei dottori è più plausibile che proporzione nella popolazione di riferimento
sia 0.35.

Si normalizzano i valori precedenti
```{r}
prior <- prior/sum(prior); prior
```

e l’istogramma rappresenta la distribuzione a priori per il parametro

```{r}
plot(p, prior,
     ylim = c(0,0.30),
     type = "h",
     ylab="Probabilita' a priori",
     main = " ")
```


## Distribuzione a posteriori
Se ad esempio è disponibile un campione di 12 pazienti e si osserva che 6 hanno sviluppato
l’osteoporsi, la funzione pdisc della libreria learnBayes permette di ricavare le le probabilita’
a posteriori. Questa richiede di speficiare per le osservazioni campionarie i successi (6) e gli
insuccessi (6) e la distribuzione a priori nel modo seguente

```{r}
require(LearnBayes)
data <- c(6, 6)
post <- pdisc(p,prior, data)
round(cbind(p, prior, post),3)
```

La massima probabilita’ a posteriori è $𝑚𝑎𝑥(𝑝) = 0.351$ e corrisponde ad una stima della
proporzione di malati nella popolazione pari a 0.45.
La stima di massima verosimiglianza del parametro è invece $\hat{p}= 6/12=0.5$

Utilizzando la libreria lattice e’ possibile confrontare visivamente le due distribuzioni con
la funzione xyplot che richiede i nomi assegnati alle colonne del dataframe e definiti nel
modo che segue

```{r}
library(lattice)
PRIOR <- data.frame("prior",p,prior)
POST<- data.frame("posterior",p,post)
names(PRIOR)<- c("Type","P","Probability")
names(POST)<- c("Type","P","Probability")
#
data<- rbind(PRIOR,POST)
#
xyplot(Probability~P|Type,
       data=data,
       layout=c(1,2),
       type="h",
       lwd=3,
       col="black")
```

Si noti che la distribuzione a posteriori è un compromesso tra la prior e la verosimiglianza.

In questo caso la distribuzione a priori è molto informativa.

