---
title: "Bayes_1_Billiard_Balls"
author: "NikolayNikolaev"
date: "`r Sys.Date()`"
output: html_document
---

```{r setup, include=FALSE}
knitr::opts_chunk$set(echo = TRUE)
```

# Billiard Balls:

Si definisce la variabile casuale che identifica il numero di palline blu che si posizionano prima
della pallina gialla fissando $n=10$

Tramite la simulazione dell’esperimento al calcolatore si verifica la prima espressione
dell’equazione a pagina 19 delle dispense di teoria dove 𝑘 è il numero dei successi.

Si ripete l’esperimento 100000 contando ogni volta il numero dei successi in base a diversi
valori della probabilità di successo generati come numeri pseudo-casuali da una distribuzione 
$Beta(\alpha=1, \beta=1)$.

- Utilizzando una **distribuzione a priori non informativa (uniforme)** si generano
dei numeri pseudo-casuali

```{r}
nsim <- 10^5
set.seed(1234)
p <- rbeta(nsim, shape1 = 1, shape2 = 1)
print(paste("the lenght of p is:", length(p)))
head(p)
```
- Utilizzando i valori generati si simulano i valori della **distribuzione marginale**
sapendo che fissando 𝑛 come numero complessivo delle prove si ha

$$ \int_0^1 x^k(1-x)^{n-k} dx = \frac{k!(n-k)!}{(n+1)!}$$
l’oggetto pxk contiene il numero di successi ottenuti in ogni esperimento con diversa probabilità di 
successo $𝑝$. Se fissiamo il seme e generiamo l’esito di un solo esperimento abbiamo

```{r}
n <- 10
set.seed(1234)
pxk <- rbinom(1,n,p)
head(p)
head(pxk)
```

dove il primo elemento pari a 10 indica che nel primo esperimento su 10 prove sono stati
ottenuti 10 successi con una probabilità di successo è 0.89.

```{r}
n <- 10
set.seed(1234)
pxk <- rbinom(nsim,n,p)
head(pxk)
```

Nella seconda simulazione su 10 prove sono stati ottenuti 4 successi con probabilità di successo pari a 0.39.

Nell’esempio la distribuzione marginale di $X$ non dipende da $𝑘$ (numero di successi) infatti
come dimostrato nelle dispense $P(X=k) = \frac{1}{n+1} = \frac{1}{11} = 0.09090909$.

Disegnando l’istogramma rispetto ai valori realizzati e salvati in pxk si nota che la distribuzione 
è assimilabile a quella di un’iniforme in (0,10) e che le densità sono proporzionali
a $\frac{1}{n+1}$

```{r}
h <- hist(pxk,
breaks = seq(-0.5,n+0.5,1),
freq=FALSE,
ylim = c(0,0.20),
xlab = "Numero palline blu a sinistra della gialla ",
ylab= "Densita'",
main = expression("Distribuzione Marginale")
)
```

```{r}
h$density
```

