---
title: "Modello coniugato Multinomiale"
author: "NikolayNikolaev"
date: "`r Sys.Date()`"
output: html_document
---

```{r setup, include=FALSE}
knitr::opts_chunk$set(echo = TRUE)
```
# Modello coniugato Multinomiale

Si considera un campione di 𝑛 = 1447 adulti sui quali sono stati trovati dei melanomi:
$y_1 = 727$ a diffusione superficiale, $y_2=583$ nodulare e $y_3=137$ lentigginoso. I conteggi sono assunti con distribuzione
multinomilae con ripsettive probabilita $p=(p_1,p_2, p_3)$

Si suppone di essere interessati alle proporzioni riferite al melanoma a diffusione superficiale
rispetto a quello nodulare. Si è interessati pertanto alla differenza $p_1-p_2$

Considerando il modello coniugato la distribuzione a posteriori è una distribuzione di Dirichlet.
Se a priori si assume una distribuzione non informativa allora
$$f(p) =Dir(1+y)$$

Ultizzando la funzione rdirichlet della libreria LearnBayes si simulano 1000 realizzazioni
da questa distribuzione di Dirichlet
```{r}
require(LearnBayes)
n <- c(728, 584, 138)
p <- rdirichlet(1000, n)
```

La prima colonna contiene 1000 valori plausibili per le probabilità riferite al melanoma
superficiale. Dato che si è interessati alla differenza si calcola
```{r}
hist(p[,1] - p[,2], main="", breaks=100)
```
che mostra che la proporzione del melanoma supeficiale è sempre maggiore di quella del
melanoma nodulare.