---
title: "MS2_1_Generatore_lineare_pseudo_casuale"
author: "NikolayNikolaev"
date: "`r Sys.Date()`"
output: html_document
---

```{r setup, include=FALSE}
knitr::opts_chunk$set(echo = TRUE)
```

# Generatore linerare di numeri pseudo-causali
Nel seguito si mostra un esempio che implementa un algoritmo lineare di tipo congruenziale
misto per la generazione di numeri pseudo-casuali. Si riporta anche la funzione di R nel
seguito chiamata runif.
## Metodo congruenziale lineare
Si utilizza il metodo di generazione congruenziale misto in cui sono presenti le seguenti
quantità. Si genera una successione di valori in modo deterministico che appare causuale.
Il generatore ha la seguente struttura:
$$x_{i+1} =(a.x_i + c) \quad \textrm{mod} \quad m$$
Lo applichiamo specificando i seguenti valori:
$$x_{i+1} = [(2^16+1)* 47838 + 5] \quad \textrm{mod} \quad 34359738368$$
Ovvero:
- il moltiplicatore e' $a = 2^16 + 1 = 65537$
- il valore iniziale o seme e' $x_0= 47838$
- l'incremento e' $c=5$
- il modulo e' $m = 34359738368$ and $2^{\beta} = 2^{35}$

Risultato
• Primo numero generato:
```{r}
a <- 65537
m <-34359738368
xini <- 47838
c <- 5
(a*xini + c)%%m
```

Da cui il primo numero pseudo-casuale si ottiene dividendo per il modulo

```{r}
x1 <- (a*xini+c)%%m
x1/m
```
Secondo numero: il valore successivo si ottiene da quello ottenuto in precedenza
```{r}
(a*x1 + c)%%m
x2 <- (a*x1+ c)%%m
x2/m
```

Il seguente costrutto iterativo permette di generare una sequenza di 1857 numeri
pseudo-casuali le cui determinazioni vengono salvate nel vettore random.n

```{r}
n <- 1857
random.n <- numeric(n)
for(j in 1:n){
x1 <- (a*x1+c)%%m
random.n[j] <- x1/m
}
head(random.n)
tail(random.n)
```

La funzione set.seed richiede un intero per specificare il seme in R.

## 1. Valutazione della pseudo-casualita' della serie
### 1.1. Statistiche descrittive:
```{r}
require(skimr)
skim_without_charts(random.n)
var(random.n)
```

Gli indici di posizione sono in linea con quelli attesi rispetto alla distribuzione uniforme la
cui variabile casuale ha un valore atteso è pari a 1/2. La varianza è conforme con quella
teorica 1/12 = 0.08333.

## 2.Test Grafici:
### a Diagramma a dispersione
Il primo test grafico è il diagramma a dispersione sul piano $(1, 𝑛 − 1) ⋅ (2 ∶ 𝑛)$

```{r}
plot(random.n[1:1856],
random.n[2:1857],
main="Grafico (1,n-1)*(2,n)",
ylab = "valori generati con metodo congruenziale")
```

Si nota che i punti sono in sequenza e non sono sparsi nel piano in modo casuale come
dovrebbero essere se fossero osservazioni indipendeti. Se ci fosse indipendenza ogni coppia
di punti $(u_i, u_{i+1})$ dovrebbe essere disposta con uguale probabilità sul piano. Il grafico
evidenzia che il generatore non è adeguato.
Si verifichi che basta semplicemente aumentare il valore assegnato al termine 𝑐 (incremento),
ad esempio ponendo 𝑐=235 perchè la serie non presenti più questo andamento nel grafico a
dipesesione.

### b) Istogramma:

L’istogramma permette di valutare la densità di frequenza per ogni classe di valori.
Nel seguito si disegna l’istogramma fissando 20 classi e si aggiunge il valore medio osservato
oltre al testo nel grafico.

```{r}
hist(random.n, col = 'purple',
breaks = 20,
freq=FALSE,
ylim =c(0,1.5),
main='Istogramma',
xlab='numeri pseudo-casuali',
ylab='Densità di frequenza')
abline(v=mean(random.n),
col='purple',
lwd=2,lty=2)
text(0.7,1.3,
c("valore medio"),
col="blue")

```

Si nota che le densità di frequenza sono approssimativamente simili ed intorno al valore 1.
Il grafico è simile a quello atteso sotto l’ipotesi di uniforme distribuzione [0, 1].

### c) Funzione di ripartizione empirica:
Il test grafico seguente permette di confrontare la funzione di ripartizione empirica e
quella teorica ottenuta con la funzione nativa di R.
Nel seguente chunk prima si disegna la distribuzione empirica e poi si aggiunge quella teorica
ed infine si aggiunge la legenda al grafico.

```{r}
plot(ecdf(random.n),
do.points=FALSE,
main ='Funzione di ripartizione empirica vs teorica')
curve(punif(x,0,1),
lty='dashed',
col='red',
lwd='3',
add=TRUE)
legend(0.8,0.4,
col=c("black","red"),
c("f.r. empirica","f.r. teorica"),
lty=c(1,2),
cex=0.7)
```
Non si notano particolari differenze tra le due funzioni di ripartizione poste a confronto.

## Test di Kolmogorov-Smirnov

Il test non parametrico che permette di confrontare la funzione di ripartizione empirica con
quella teorica della distribuzione uniforme si effettua con la funzione ks.test.
Dalle dispense della teoria ricordiamo che la statistica test si basa sulla massima differenza
in modulo tra le due funzioni di ripartizione.
Sotto l’ipotesi nulla che le due funzioni di ripartizione siano uguali si utilizza la distribuzione
asintotica (n grande) della statistica test (Birnbaum & Tingey, 1951).

```{r}
ks.test(random.n, "punif")
```

Il valore osservato della statistica test è 0.009 e l’area definita è prossima a 1. Il livello
di significatività osservato p-value è superiore a 0.1.,0.05, 0.01 pertanto il test induce ad
accettare l’ipotesi nulla che i dati siano realizzazioni dalla variabile casuale uniforme in [0, 1].
### Test Chi Quadrato
Per eseguire questo test si calcola la frequenza relativa dei valori osservati per ogniuno dei
sottointervalli

```{r}
n <- length(random.n)
int<-seq(0,1,by=0.1); int
foss<-table(cut(random.n, int))/n; foss
```
Le frequenze osservate vengono confrontate con quelle attese in base all’ipotesi che le determinazioni
siano generate dalla distribuzione uniforme
```{r}
p<- rep(0.1,10); p
```

La funzione chisq.test permette di effettuare il test nel modo seguente

```{r}
chisq.test(foss,p=p)
```

Il $𝑝 − 𝑣𝑎𝑙𝑢𝑒$ è prossimo a 1.

Il valore critico della statistica test se l’ipotesi nulla è vera si determina fissando un valore
per l’errore di primo tipo ad esempio $\alpha = 0.05$ nel modo seguente

```{r}
qchisq(0.95,df=9)
```

Essendo il valore critico del test pari a 17 questo risulta molto maggiore del valore ossevato
(0.0011) ed il test non permette di rifiutare l’ipotesi nulla per ogni livello di significatività.

Pertanto anche in base a questo test le determinazioni sono assimilabili a quelle di una
distribuzione uniforme in [0, 1].

Occorre eseguire il test per altre (molte) serie di numeri generate con il generatore congruenziale
precedente (cambiando il seme) per valutare accuratemente la qualità del generatore.

Si noti che nelle situazioni reali in cui si considerano i dati campionari il test deve essere svolto
utilizzando le frequenze assolute e non le frequenze relative perchè altrimenti le conclusioni
possono essere errate dipendendo dalla numerosità campionaria.

Nel presente contesto occorre simulare un’ampia serie di numeri pseudo casuali per cui è
comunque possibile utilizzare le frequenze relative.
Con le frequenze assolute il test è il seguente

```{r}
n <- length(random.n)
int<-seq(0,1,by=0.1); int

fossN<-table(cut(random.n, int)); fossN

chisq.test(fossN)
```
### Funzione di autocorrelazione empirica
La rappresentazione grafica della funzione di autocorrelazione empirica viene chiamata
correlogramma. In R si disegna con la funzione acf dove il ritardo di default è pari a
$10 ⋅ log(𝑛)$

```{r}
acf(random.n,
main = " funzione di autocorrelazione")
```
Il grafico si utilizza per le serie storiche in quanto i dati sono generati a istanti successivi.
Il grafico mostra il valore della correlazione determinato tra due valori della serie con 𝑘 = 𝑙𝑎𝑔:
i valori sono correlati: serial dependence. Al crescere al crescere della lunghezza dell’intervallo
ci si aspetta che la correlazione tra $X_t$ e $X_{t_h}$ diminuisca. Il modo in cui la funzione di
autocorrelazione tende a zero viene considerato come una misura di memoria del processo
Nel primo grafico si notano dei valori che si discostano da quelli attesi.

```{r}
n<-length(random.n)
acf(random.n, main = " funzione di autocorrelazione", lag.max =n)
```
Anche nel grafico con ritardo pari a 1 le osservazioni sono dipendenti. Infatti a livello
antitotico vale la seguente distribuzione
$$ \hat{\rho} \thicksim N(0, 1/n)$$
Si notano alcuni valori superiori ai valori soglia (linee tratteggiate) in base all’ipotesi di
processo stazionario sottostante.

Questo grafico suggerisce che le determinazioni non sono indipendenti come già notato nel
grafico dei punti posti sul piano cartesiano.

## Funzione runif
Nel seguito si utilizza il generatore di R che si richiama con la funzione runif e si ripetono i
test effettuati in precedenza su questa nuova serie di realizzazioni di numeri pseudo-casuali.
Si noti che la funzione set.seed definisce il valore iniziale e permette di poter generare
sempre gli stessi valori.

```{r}
set.seed(3882)
n <- 2000
rand <- runif(n, min=0, max=1)
head(rand)
```
### a) diagramma a dispersione
```{r}
plot(rand[1:(n-1)],
rand[2:n],
main="Grafico (1,n-1)*(2:n)",
ylab = "valori generati con funzione runif")
```

Si nota che i punti sono sparsi nel piano in modo casuale.
### b) Funzione di ripartizione empirica
```{r}
plot(ecdf(rand),
do.points=FALSE,
main ='funzione di ripartizione empirica vs teorica')
curve(punif(x,0,1),
lty='dashed',
col='red',
lwd='3',
add=TRUE)
legend(0.6,0.3,col=c("black","red"),
c("f.r. empirica","f.r. teorica"),
lty=c(1,2),
cex=0.6)
```

Non si notano particolari differenze tra le due funzioni di ripartizione.
### c) Istogramma
```{r}
hist(rand, col = 'yellow',
breaks = 20,
freq=FALSE,
ylim =c(0,1.5),
main='Istogramma',
xlab='numeri pseudo-casuali (runif)',
ylab='Densità di frequenza')
abline(v=mean(random.n),
col='purple',
lwd=2,lty=2)
text(0.7,1.3,
c("valore medio"),
col="blue")
```

La densità appare quasi uniforme.
Rispetto ai grafici riferiti alla serie di numeri ottenuti con il metodo congruenziale questi
ultimi conducono ad accettare l’ipotesi che le determinazioni provengano da una distribuzione
uniforme.
Anche i test statistici confermano quest’affermazione.

## Test statistici

### Kolmogorov-Smirnov
```{r}
ks.test(rand, "punif")
```
       
### Chi Quadrato
```{r}
foss<-table(cut(rand, int))/n; foss

chisq.test(foss,p=p)
```

### Autocorrelazione
```{r}
acf(rand,
main = " funzione di autocorrelazione")
```

```{r}
acf(rand, lag.max = n,
main = " funzione di autocorrelazione")
```











