---
title: "Generazione di determinazioni da variabili casuali"
author: "NikolayNikolaev"
date: "`r Sys.Date()`"
output: html_document
---

```{r setup, include=FALSE}
knitr::opts_chunk$set(echo = TRUE)
```

# Generazione di determinazioni da variabili casuali

Le funzioni implementate in R utilizzano dei suffissi per definire le seguenti quantità:
- d per calcolare la densità in un punto;
- p per calcolare la funzione di ripartizione in un punto
- q per calcolare un quantile
- r per generare pseudo-determinazioni dalla distribuzione

Le funzioni di :
-  Exponential: nome exp;
-  Gamma: nome gamma;
-  Student t: nome t
- Normale: nome norm

Per la distribuzione Normale standard nella libreria stats si ha:
- dnorm
- pnorm
- qnorm
- rnorm

## Generazione di pseudo-derminazioni dalla v.c. di Gauss
Si generano 10 realizzazioni dalla variabile casuale di Gauss con media zero e varianza 1

```{r}
rnorm(10, 0, 1)
```


Si generano 1000 realizzazioni e si disegna distribuzione empirica

```{r}
n <- 1000
set.seed(27732)
Z <- rnorm(1000)
mean(Z); sd(Z)
hist(Z, 
     breaks = 30,
     freq=FALSE,
     main="Z = N(0,1)",
     col ="blue",
     ylab="Densità",
     ylim =c(0,0.6))
```
Per generare 10 realizzazioni da una distribuzione di Gauss tale che $X$ ~ $N(4, 16)$ si puo applicare la trasformazione $(Z. \sigma + \mu)$
dove $Z$ rappresentano i generati dalla Normale Standard oppure utilizzare la dunzione media e **deviazione standard**.
```{r}
rnorm(10,mean = 4, sd = 4 )
```


## Generazione dalla variabile casuale Esponenziale

Nel seguente chuck si crea una griglia di 101 valori e si calcola la densità della v.c. esponenziale
con $\lambda = 1$ nei puti generati.
```{r}
x<-seq(0,5,length=101)
head(x)
h<-dexp(x,rate = 1)
head(h)
```

La media della v.c. e' 1 e la varianza e' 1.
Nel seguente grafico si rappresenta la funzione di densita.
```{r}
plot(x,h,
     type="l", 
     col = "blue",
     lwd = 3, 
     ylim = c(0,2),
     xlab = "Tempo di sopravvivenza", 
     ylab = "Densità")
```

Si generano 1000 volte delle realizzazioni da v.c. esponenziali indipendenti con $\lambda=1$

Nel seguente si fissa una numerosità campionaria, si generano 3 realizzazioni dalla v.c. esponenziale
di riferimento, si calcola la media aritmetica delle tre realizzazioni e si salvano
nell’oggetto $m$
```{r}
n <- 3
m <- rep(0, 1000)
for(i in 1:1000){
  m[i]<-mean(rexp(n, rate=1))
  }
head(m)
```
Si sovrappone l’istogramma dei valori generati alla curva disegnata in precedenza

```{r}
plot(x,
     h,
     type="l", 
     col = "blue",
     lwd = 3, 
     ylim = c(0,2),
     xlab = "Tempo di sopravvivenza", 
     ylab = "Densità")
hist(m, 
     prob= T, 
     add=T, 
     col = rgb(0,0,1,1/4), 
     breaks = 25)
legend(3, 1.5, 
       c("teorica", "realizzazioni n = 3"),
       col = c("blue", "lightblue"),
       lty = c(1,1),
       lwd = c(2,1),
       cex = 0.6)
```
Per il teorema del limite centrale sappiamo che c’è la covergenza alla distribuzione
Normale.




## Generazione di pseudo-derminazioni dalla v.c. Beta

La distribuzione $Beta(\alpha, \beta)$ e' definita per valori di $0<x< 1$ e per $\alpha, \beta > 0$

Si generano 1000 osservazioni dalla distribuzione beta standard con $\alpha=1$ and $\beta=1$. Si tratta della distribuzione uniforme in $(0,1)$

```{r}
n<-1000
set.seed(27732)
alpha <- 1
beta<- 1
B <- rbeta(n,alpha,beta)
summary(B)
```
Si disegna l’istogramma
```{r}
hist(B,
  breaks = 50,
  freq=FALSE,
  main="Beta (1,1)",
  col ="grey",
  ylab="Densità"
)
curve(dbeta(x,1,1),
  col = "red",
  add = TRUE )
```
Si nota dalle statistiche descrittive che i numeri possono essere assunte come determinazioni
pseudo-casuali.
- si ottengono ancora 1000 realizzazioni ponendo $\alpha=0.5$ and $\beta=0.7$ e si sovrappone la **curva teorica** generata attraverso la funzione **dbeta**.

```{r}
alpha <- 0.5
beta  <- 0.7
B1    <- rbeta(n,alpha,beta)
#
hist(B1,
  breaks = 50,
  freq=FALSE,
  main="Beta (0.5,0.7)",
  col ="grey",
  ylab="Densità",
  ylim=c(0,6)
)
#
curve(dbeta(x,alpha,beta),
    col = "red",
    add = TRUE, 
    lwd=2 )
legend(0.6,4, c("realizzazioni n = 1000", "distr. teorica"),
    col = c("grey", "red"),
    lty = c(1,1),
    lwd = c(1,2),
    cex = 0.4)
```

## Generazione di pseudo-derminazioni dalla v.c. Binomiale
Si genera una sequenza di valori interi da 0 a 12 (𝑛 = 2), si fissa la probabilità di successo
pari a 0.3 e si determinano le probabilità corrispondenti ai valori di x, si rappresentano
graficamente

```{r}
y= seq(0, 12, 1); y
dy <- dbinom(y,12,0.2); dy

plot(y, dy, type="h")
```
Per generare dei numeri dalla distribuzione Binomiale si utilizza **rbinom**. Con il seguente
codice si genera una realizzazione del risultato di un esperimento un cui la probabilità
dell’evento successo è 0.2 e si ripete l’esperimento per 8 volte
```{r}
set.seed(123)
rbinom(1, 8, 0.20)
```
ovvero su 8 prove si riscontra solo un successo.

Il seguente codice permette di simulare 8 realizzazioni di un esperimento in cui la probabilità
di successo è sempre 0.2
```{r}
rbinom(8, 1, 0.20)
```
il risultato è che si verifica un succeso alla terza, quarta e settima prova.

## Generazione di pseudo-derminazioni dalla v.c. di Poisson
Si genera una sequenza di valori tra 30 e 120 con incremento di 1.
```{r}
y = seq(30, 120, 3)
plot(y, dpois(y, 80), type='h')
```

Si rappresenta la densità di Poisson fissando la media a 80
Per generare 100 realizzazioni dalla distribuzione di Poisson con parametro $\lambda=22$ si utilizza.
```{r}
set.seed(163)
y <- rpois(100, 22); y
mean(y)

var(y)
```
































