---
title: "Modello_linear_Binomiale_Negativa"
author: "NikolayNikolaev"
date: "`r Sys.Date()`"
output: html_document
---

```{r setup, include=FALSE}
knitr::opts_chunk$set(echo = TRUE)
```

## Modello lineare generalizzato per i conteggi basato sulla distribuzione Binomiale Negativa o di Pascal

Binomiale Negativa (BN) e utilizzabile per una variabile Y
che corrisponde al numero di insuccessi prima di arrivare ad un certo numero


di successi in una sequenza di prove Bernoulliane, cioe prove che hanno due
possibili esiti, appunto successo o insuccesso. Nello specico la distribuzione
e caratterizzata da due parametri: p che indica la probabilita di successo e k
che indica il numero dei successi. La sua funzione di probabilita e data dalla
seguente espressione:

$$ p(Y=y)=\frac{(k+y-1)!}{y!(k-1)!} p^k q^y $$

- y = 0, 1...
- q = 1 - p


Si noti che ha una portata piu generale della distribuzione
di Poisson perche la moda della distribuzione di Poisson e pari a zero
solo per valori del parametro inferiori a 1. Anche la distribuzione Binomiale
Negativa e unimodale ma la moda puo essere pari a zero per qualsiasi valore
del parametro. In realta infatti possono presentarsi vari eventi con moda zero
ma media molto superiore, si pensi ad esempio al conteggio relativo all'anno
precedente per una certa popolazione del numero di volte in cui ci e allenati
in una palestra.

In letteratura, e stato riconosciuto che la distribuzione Binomiale Negativa
(opportunamente modicata per permettere valori di k non interi) generalizza
la distribuzione di Poisson in modo che la varianza possa essere superiore
al valore atteso, mentre nella Poisson queste due grandezze sono vincolate ad
essere uguali
Quindi tale distribuzione si applica
per modellizzare i fenomeni in cui e presente overdispersion.


$$E[Y] = \mu$$

$$Var[Y] = \mu +vVar{\lambda} > \mu$$
- dove $\lambda $ is the parameter of the Poisson distribution



Si considerino i seguenti dati riguardanti dei grachi particolari ( per sapere cosa sono si
rimanda al seguente video https://www.youtube.com/watch?v=6gydJh6rP50). Si tratta
di 173 femmine di granchi. Durante la stagione della deposizione delle uova, una femmina
migra verso la riva per riprodursi. Con un maschio attaccato alla sua spina dorsale posteriore,
si scava nella sabbia e depone grappoli di uova. Le uova sono fecondate esternamente.
Durante la deposizione delle uova, altri granchi maschi, chiamati satelliti, possono raggrupparsi
intorno alla coppia e fecondare anche le uova. Per ogni granchio femmina si intende
modellizzare il numero di satelliti (sat). Le variabili esplicative sono il colore del granchio
femmina (color 1 = medio chiaro; 2 = medio; 3 = medio scuro; 4 = scuro), la condizione
della spina dorsale (spine 1 = entrambe buone; 2 = una consumata o rotta; 3 = entrambe
consumate o rotte), la larghezza del carapace (width in cm) e il peso (weightin kg). Il colore
è un surrogato dell’età del granchio, poiché i granchi più vecchi tendono ad avere un colore
più scuro.

Si caricano i dati dal seguente sito

```{r}
Crabs <- read.table("http://stat4ds.rwth-aachen.de/data/Crabs.dat", header=TRUE)
head(Crabs)
```

## Summary statistics:
```{r}
require(skimr)
skimr::skim_without_charts(Crabs)
```
Si nota che ben 62 femmine non hanno satelliti e che la media è 2.92 mentre la varianza è
9.9 per cui molto superiore alla media. Poche (4) hanno un numero di satelliti superiore a
10.

La distribuzione empirica è la seguente
```{r}
table(Crabs$sat)
```
```{r}
hist(Crabs$sat, 
     breaks=c(0:16)-0.5,
     ylim = c(0,70),
     col = "pink", 
     ylab = "Frequenze",
     xlab = "Numero satelliti",
     main = " ")
```
Utilizzando la distribuzione BN si stima il seguente modello lineare generalizzato considerando
come variabili esplicative il peso e il colore.

```{r}
library(MASS)
stima <- glm.nb(sat ~ weight + factor(color), 
                link=log, 
                data=Crabs)
summary(stima)
```

e si nota che il colore non risulta significativo ma solo peso è rilevante. La stima parametro
di dispersione (forma della distribuzione) è 0.9596 e pertanto l’overdispersion è
```{r}
1/0.9596
```