---
title: "Modello_linear_Binomiale_Negativa"
author: "NikolayNikolaev"
date: "`r Sys.Date()`"
output: html_document
---

```{r setup, include=FALSE}
knitr::opts_chunk$set(echo = TRUE)
```

## Modello lineare generalizzato per i conteggi basato sulla distribuzione Binomiale Negativa

Si considerino i seguenti dati riguardanti dei grachi particolari ( per sapere cosa sono si
rimanda al seguente video https://www.youtube.com/watch?v=6gydJh6rP50). Si tratta
di 173 femmine di granchi. Durante la stagione della deposizione delle uova, una femmina
migra verso la riva per riprodursi. Con un maschio attaccato alla sua spina dorsale posteriore,
si scava nella sabbia e depone grappoli di uova. Le uova sono fecondate esternamente.
Durante la deposizione delle uova, altri granchi maschi, chiamati satelliti, possono raggrupparsi
intorno alla coppia e fecondare anche le uova. Per ogni granchio femmina si intende
modellizzare il numero di satelliti (sat). Le variabili esplicative sono il colore del granchio
femmina (color 1 = medio chiaro; 2 = medio; 3 = medio scuro; 4 = scuro), la condizione
della spina dorsale (spine 1 = entrambe buone; 2 = una consumata o rotta; 3 = entrambe
consumate o rotte), la larghezza del carapace (width in cm) e il peso (weightin kg). Il colore
è un surrogato dell’età del granchio, poiché i granchi più vecchi tendono ad avere un colore
più scuro.

Si caricano i dati dal seguente sito

```{r}
Crabs <- read.table("http://stat4ds.rwth-aachen.de/data/Crabs.dat", header=TRUE)
head(Crabs)
```

## Summary statistics:
```{r}
require(skimr)
skimr::skim_without_charts(Crabs)
```
Si nota che ben 62 femmine non hanno satelliti e che la media è 2.92 mentre la varianza è
9.9 per cui molto superiore alla media. Poche (4) hanno un numero di satelliti superiore a
10.

La distribuzione empirica è la seguente
```{r}
table(Crabs$sat)
```
```{r}
hist(Crabs$sat, 
     breaks=c(0:16)-0.5,
     ylim = c(0,70),
     col = "pink", 
     ylab = "Frequenze",
     xlab = "Numero satelliti",
     main = " ")
```
Utilizzando la distribuzione BN si stima il seguente modello lineare generalizzato considerando
come variabili esplicative il peso e il colore.

```{r}
library(MASS)
stima <- glm.nb(sat ~ weight + factor(color), 
                link=log, 
                data=Crabs)
summary(stima)
```

e si nota che il colore non risulta significativo ma solo peso è rilevante. La stima parametro
di dispersione (forma della distribuzione) è 0.9596 e pertanto l’overdispersion è
```{r}
1/0.9596
```